臺灣士林地方法院民事判決　九十一年度訴字第二六二號
　　原　　　告
　（即反訴被告）　乙○○
　（即反訴原告）　甲○○
右當事人間請求返還買賣價金等事件，本院判決如左：
    主    文
被告應給付原告新台幣捌拾伍萬元及自民國九十一年二月一日起至清償日止，按週年
利率百分之五計算之利息。
訴訟費用由被告負擔。
本判決第一項於原告以新台幣貳拾捌萬肆仟元供擔保後，得假執行，但被告如於假執
行程序實施前，以新台幣捌拾伍萬元為原告預供擔保，得免為假執行。
反訴被告應將座落台北市○○區○○段二小段六六地號土地、面積一五三七平方公尺
、應有部分一萬分之一七三，及同段二小段六六－二地號土地、面積四八三平方公尺
，應有部分十萬分之八一八，暨地上建物建號二一六三四號、門牌號碼台北市士林區
○○○路一０四巷七弄一號五樓房屋所有權全部移轉登記與反訴原告。
反訴訴訟費用由反訴被告負擔二分之一，餘由反訴原告負擔。
    事    實
甲、原告方面：
一、聲明：
（一）本訴部份：如主文第一項所示。並願供擔保，請准宣告假執行。
（二）反訴部份：反訴原告之訴駁回。
二、陳述：
（一）本訴部份：
  １、原告透過馥群房屋仲介股份有限公司（中信房屋天母忠誠加盟店，下稱馥群公
      司）之介紹，於民國（下同）九十年十一月十日以新台幣（下同）四百六十五
      萬元向被告買受門牌號碼台北市士林區○○○路一○四巷七弄一號五樓之房屋
      及其基地持分，原告先後交付價金計八十五萬元。
  ２、原告於同年十二月二十一日在馥群公司人員陪同檢視時，始查覺該房屋有牆壁
      、屋頂嚴重漏水、剝落、水管排水管改裝外露等嚴重之瑕疵，而上開已存在之
      瑕疵於雙方訂約前，原告訪視時為被告以櫃廚、沙發椅、窗簾及洗衣機遮掩，
      乃被告於締約時點之前後皆隱匿故意不告知，原告根本無從知悉。原告於九十
      一年一月十四日去函要求被告修繕、騰空並點交，惟被告置之不理，經原告再
      查訪結果，發覺系爭買賣房屋嚴重漏水而與樓下住戶有所爭執，且被告於屋頂
      上堆置雜物除造成房屋滲水並造成該棟樓房排水管嚴重堵塞致滲水倒灌回室內
      ，至此，原告所買受之房屋之瑕疵嚴重已達解除契約之程度，原告遂於九十一
      年一月二十一日去函被告解除雙方買賣契約。原告已依民法第三百五十九條規
      定，解除兩造買賣契約，爰依民法第二百五十九條第一、二項規定，訴請回復
      原狀，請求被告返還受領之價金暨利息如聲明所示。
  ３、對被告抗辯所為之陳述︰
    (1)被告雖提出相片宣稱：「被告早於收受原告瑕疵通知一週後即已修復系爭房屋
      滲水部分」云云，惟其主張明顯不實，蓋原告發現房屋嚴重漏水後，一再催促
      被告修繕，被告之回函絲毫未提及其欲修繕或已修繕之情事，雙方於會面討論
      如何解除契約（即被告要求原告補償）時，被告亦從未提及其已修繕，可見其
      所稱修復之時點，必然在原告起訴之後，為被告臨訟脫責之行為。換言之，買
      賣契約既已解除，出賣人就標的物之瑕疵補正不具法律效果。
    (2)況且，被告所提相片根本不能證明漏水之情況已經改善。接系爭房屋非但屋內
      滲水，甚且滲水到樓下，且其滲水情形已歷多年，非常嚴重，故其滲水之來源
      究係來自集水管（自來水管）、污水管（廚房、浴廁之水管）、落水管（雨水
      排放）？或由於牆壁樓板施工不良之縫隙所造成之滲水？尚不清楚，均需逐一
      檢查，水管部分更應打開牆壁（甚至樑柱）檢視，不可能由被告以表面工作即
      可完成修復，原告否認被告已經完成滲水之修復。
    (3)依一般經驗，購屋者如果事先知悉買賣標的之房屋漏水嚴重至與樓下鄰居有紛
      爭，絕對不會考慮購買，蓋房屋「抓漏」問題叢生，其修復工作不易，經常一
      而再、再而三地施工而無法杜絕滲水，尤其如果是樑柱內之水管漏水，更無法
      輕易修補。滲水問題無法解決，將影響住家生活之品質及鄰居之權益，對於住
      屋者而言所造成之精神折磨，遠非金錢可以補償，故滲水事實之存在與難以修
      復之事實，絕對屬於買賣標的物預定效用無法達成，被告惡意隱匿其情事，彰
      彰甚明，原告據此事由解除買賣契約，應無不合。
    (4)證人即仲介公司人員蔣宗明、梁榮輝到庭證述被告於買賣交易締約前的確故意
      不告知瑕疵，證人並配合原告所提原證三所附照片說明清楚當初原告與仲介人
      員前來觀察系爭建物時受被告矇蔽，其房屋漏水實情遠較被告說明內容嚴重，
      又，被告在被證一即「房地產標的現況說明書」上就漏水之實情表示不清楚且
      避重就輕，連仲介公司人員亦無法知悉漏水之嚴重，更遑論原告，根本無法查
      覺。另外，證人即系爭建物樓下之住戶尹貞亦到庭證述，系爭建物漏水嚴重，
      雖前經修繕亦未改善，並清楚表示日前被告並未就「樓上漏水至樓下」之現況
      做徹底之修繕。此一事實，被告完全未告知原告，則其顯然在「房地產標的現
      況說明書」上隱匿與他人有糾紛之情事，原告如事先知曉此一情事，絕對不會
      買進該不動產。
（二）反訴部份︰
  １、反訴原告賣予反訴被告之物具有嚴重瑕疵，前已敘明，其中滲水部分並不僅止
      於浴室，且反訴原告與鄰居之糾紛亦未誠實告知，反訴原告欺瞞仲介公司人員
      與反訴被告，為故意不告知瑕疵，反訴被告先於九十一年一月十四日去函要求
      修繕瑕疵、騰空並點交，反訴原告置之不理；反訴被告再於同年月二十一日具
      函向反訴原告解除兩造買賣契約，兩造契約已溯及消滅，反訴原告事後主張解
      除契約，應不合法。
  ２、退萬步言，因反訴被告已在本訴主張回復原狀，則回復原狀為反訴被告為申張
      權利所必要者，非反訴原告為伸張或防衛權利所必要者，則依民事訴訟法八十
      一條之規定，鈞院應酌量情形，命反訴原告負擔全部之訴訟費用。
  三、證據：提出不動產買賣契約書、匯出匯款收執聯、支票、回執各一份、存證信
            函四份（均影本）、相片十二張為證，並聲請訊問證人蔣宗明、梁榮輝
            、尹貞。
乙、被告方面：
一、聲明：
（一）本訴部份：
  １、原告之訴及假執行之聲請應予駁回。
  ２、如受不利益判決，願供擔保，請准宣告免為假執行。
（二）反訴部份：如主文第四項所示。
二、陳述：
（一）本訴部份︰
  １、按物之出賣人，對於買受人應擔保其物依第三百七十三條之規定危險移轉於買
      受人時，無滅失或減少其價值之瑕疵，亦無滅失或減少其通常效用或契約預定
      效用之瑕疵，但減少之程度無關重要者，不得視為瑕疵，民法第三百五十四條
      第一項定有明文。又買受人於契約成立時，知其物有前條第一項所稱之瑕疵者
      ，出賣人不負擔保之責，民法第三百五十五條第一項亦有明文規定。本件原告
      主張兩造於九十年十一月十日簽訂買賣契約，於九十一年十二月二十一日檢視
      系爭房屋時，始查覺房屋有牆壁、屋頂嚴重漏水、剝落、水管排水管改裝外露
      等嚴重瑕疵，且被告於屋頂堆置雜物，房屋瑕疵之嚴重已達解除契約之程度，
      遂於九十一年一月二十一日主張解除系爭買賣契約云云。然查：
    (1)被告於委託仲介公司出售時，即已說明房屋有滲漏水情形，且原告於簽約前亦
      曾經至現場觀看，難謂對於房屋現況一無所悉。更何況房屋屋頂斑駁、排水管
      改裝外露，均屬一目瞭然，無從隱瞞之狀態，原告於契約成立時，自已知悉系
      爭房屋有上開瑕疵無疑，依民法第三百五十五條第一項規定，被告應不負擔保
      之責。再者，系爭房屋滲水之瑕疵，被告於收受原告瑕疵通知一週後即已修復
      。
    (2)次查，原告主張系爭房屋屋頂堆置雜物等情，姑不論該等雜物早已清除一空，
      且堆置雜物非屬物之瑕疵，原告砌詞主張，委無理由。
    (3)至原告主張系爭房屋屋頂因堆置雜物，造成該棟樓房排水管嚴重堵塞，致滲水
      倒灌回室內云云，委屬不實，依舉證責任分配原則，原告應提出證據以實其說
      。
    (4)再查，系爭房屋浴室牆壁縱微有滲水現象，修復費用亦不過數萬元之譜，不惟
      其減少價值之程度無關重要，不得視為瑕疵；就令認屬瑕疵，以此輕微瑕疵主
      張解除價額高達四百六十五萬元之房地買賣契約，致被告所受損害遠逾於此（
      如仲介費用、搬家費用、遲延期間之貸款利息及再次出售之成本等），顯然有
      失公平原則，依民法第三百五十九條但書規定，原告不得主張解除契約，應堪
      認定。
  ２、證人尹貞於鈞院九十一年七月一日調查庭，就八十九年間修繕漏水等情證稱可
      知：
    (1)證人尹貞對於天花板又復剝落之確實原因無法確定係被告房屋漏水使然。其判
      斷可能係系爭房屋云云，純屬個人臆測之詞，洵難遽信。
    (2)八十九年間修繕漏水，主要係以三號五樓（即證人尹貞對門樓上）排水管之改
      善為重點，因之，修繕完畢後該戶亦未要求被告分攤費用。惟由該次修繕重點
      觀之，證人尹貞住家漏水，應係其對門房屋排水管之問題，否則修繕後不至產
      生似乎已經解決之現象。
    (3)至證人尹貞家天花板嗣又剝落，究係舊有原因或新生問題，非委請專家處理，
      無法遽下斷言，換言之，委難遽認必係出自系爭房屋。
    (4)又近半年來剝落現象不復存在，亦不無可能係三號五樓所有權人已經僱工修復
      ，證人尹貞妄指係因系爭房屋無人居住所致，亦屬推定之詞，灼極昭然。
  ３、次查，證人梁榮輝於鈞院九十一年七月一日調查庭之證稱足證明被告並未推卸
      出賣人瑕疵擔保之修復責任，而原告確係因事後反悔，認為系爭房屋不敷使用
      ，故藉漏水之名，執意不履行契約。
  ４、綜上論陳，系爭房屋究竟有無漏水，原告既未能確切證明屬實，遽爾據以主張
      解除契約，自無理由。更何況，就令漏水問題確屬存在，修復所生費用亦不至
      超過數萬元之譜，倘以此些微瑕疵為由解除契約，顯失公平，職是，原告主張
      解除契約，應與法不合。
（二）反訴部份︰
  １、緣反訴被告於九十年十一月間與反訴原告簽訂買賣契約，購買反訴原告所有坐
      落台北市○○區○○段二小段第六六號土地，應有部分一萬分之一七三，及同
      段二小段第六六—二地號土地，應有部分十萬分之八一八，暨地上建物即建號
      二一六三四，門牌號碼為台北市士林區○○○路一０四巷七弄一號五樓房屋所
      有權全部，約定價款四百六十五萬元，詎簽約後，反訴被告業已交付第二期款
      計八十五萬元，反訴原告並已將系爭房地所有權辦移轉登記予反訴被告，反訴
      被告竟砌詞牆壁、屋頂滲水等理由，拒絕繼續履行契約義務，反訴原告雖迭加
      催告，均無效果，乃不得已主張解除契約。
  ２、按契約當事人之一方遲延給付者，他方當事人得定相當期限，催告其履行，如
      於期限內不履行時，得解除其契約，民法第二百五十四條定有明文。又契約解
      除時，當事人雙方負回復原狀之義務，由他方所受領之給付物應返還之，民法
      第二百五十九條第一款亦有明文規定。是查，依系爭買賣契約第一條備註欄第
      五款約定，系爭房地至遲應於九十年十二月二十日前點交，反訴被告並應交付
      尾款，因之，反訴被告拒絕配合點交房屋並交付尾款，自應負遲延責任，反訴
      原告限期催告後主張解除契約，自無不合。
  ３、反訴被告拒絕繼續履行契約義務，核其理由無非以系爭房屋牆壁、屋頂嚴重滲
      水等情，主張瑕疵擔保解除契約。惟查，反訴原告於委託中信房屋仲介股份有
      限公司（下稱中信公司）出售時，即已說明房屋房屋有滲漏水情形，且反訴被
      告簽約前亦曾經實地至現場觀看，難謂對於房屋現況一無所悉。更何況，民法
      第三百五十九條規定：「買賣因物有瑕疵，而出賣人依前五條之規定，應負擔
      保之責者，買受人得解除其契約或請求減少其價金。但依情形，解除契約顯失
      公平者，買受人僅得請求減少價金」，準此以解，系爭房屋縱有滲水現象，修
      復費用充其量亦不過十萬元之譜，反訴被告以此輕微瑕疵主張解除價額高達四
      百六十五萬元之房地買賣契約，致反訴原告所受損失達逾於此（如仲介費用、
      搬家費用、貸款費用及再次出售之成本等），顯然有失公平。據悉反訴被告乃
      事後更行評估，認系爭房屋空間不敷使用，方才砌詞毀約。核其所執事由應非
      屬解除契約之依據，彰彰明甚。
  ４、綜上論陳，系爭買賣契約因可歸責於反訴被告之事由給付遲延，業經反訴原告
      解除。
三、證據：提出買賣契約書影本、土地及建物謄本、房地產標的現況說明書影本各一
          份，存證信函影本二份為證。
    理　　由
甲、本訴部份︰
  一、本件原告起訴主張︰伊透過馥群公司之介紹，於九十年十一月十日與被告訂立
      買賣契約，約定以四百六十五萬元之價金，向被告購買門牌號碼台北市士林區
      ○○○路一○四巷七弄一號五樓之房屋暨所座落基地台北市○○區○○段二小
      段第六六號土地，應有部分一萬分之一七三及同段二小段第六六—二地號土地
      ，應有部分十萬分之八一八（下稱系爭房地），伊先後已支付價金八十五萬元
      ，而於同年十二月二十一日在馥群公司人員陪同檢視時，始查覺該房屋有牆壁
      、屋頂嚴重漏水、剝落、水管排水管改裝外露等嚴重之瑕疵，伊乃於九十一年
      一月十四日去函要求被告修繕、騰空並點交，惟被告置之不理，嗣並發覺系爭
      房地嚴重漏水而與樓下住戶有所爭執，且被告於屋頂上堆置雜物除造成房屋滲
      水並造成該棟樓房排水管嚴重堵塞致滲水倒灌回室內，瑕疵嚴重已達解除契約
      之程度，伊遂於九十一年一月二十一日去函解除買賣契約，爰依民法第二百五
      十九條第一、二項規定，訴請回復原狀，聲明求為判決命被告應給付已受領之
      價金八十五萬元，暨自九十一年二月一日起算之法定利息等語。
  二、被告則辯稱︰（一）被告委託仲介公司出售系爭房地時，已說明有滲漏水情形
      ，原告簽約前亦曾至現場觀看，且屋頂斑駁、排水管改裝外露等均一目瞭然，
      原告於契約成立時，已知悉上開瑕疵，而堆放雜物非屬物之瑕疵；（二）系爭
      房屋滲水部份，被告於收受原告瑕疵通知一週後即已修復；（三）系爭房屋浴
      室牆壁縱微有滲水現象，修復費用亦不過數萬元，縱認屬瑕疵，以此些微瑕疵
      為由解除契約，顯失公平，依民法第三百五十九條但書定，原告不得主張解除
      契約云云。
  三、原告主張其透過馥群公司之介紹，於九十年十一月十日與被告訂立買賣契約，
      約定以四百六十五萬元之價金，向被告購買系爭房地，其已支付價金八十五萬
      元之事實，業據原告提出不動產買賣契約書、匯出匯款收執聯、支票等影本為
      證，並為被告所不爭執，原告此部份主張，堪信為真正。
  四、原告復主張其於同年十二月二十一日在馥群公司人員陪同檢視時，查覺該屋有
      牆壁、屋頂漏水、剝落等嚴重之瑕疵，乃於九十一年一月十四日去函要求被告
      修繕、騰空並點交，嗣其並發覺系爭房地嚴重漏水而與樓下住戶有所爭執，且
      被告於屋頂上堆置雜物除造成房屋滲水並造成該棟樓房排水管嚴重堵塞致滲水
      倒灌回室內，瑕疵嚴重已達解除契約，其已於九十一年一月二十一日函知被告
      解除買賣契約（被告於同年二月一日收受）等情，並提出存證信函暨回執為證
      ，被告雖不爭執系爭房地有部份滲漏水及已收受上開存信函之情，惟以前詞置
      辯，經核︰
  （一）關於原告於九十年十二月二十一日檢視系爭房屋，發現有牆壁、屋頂漏水、
        剝落之情，嗣並發覺系爭房地漏水與樓下住戶有所爭執等事實，業據於告提
        出照片十二張、存證信函影本為證，並經證人即陪同檢視之梁榮輝，及樓下
        住戶尹貞到庭結證甚明。
  （二）被告雖辯稱︰伊委託仲介公司出售系爭房地時，已說明有滲漏水情形，原告
        簽約前亦曾至現場觀看，屋頂斑駁等均一目瞭然，原告於契約成立時，已知
        悉上開瑕疵，伊不負擔保之責云云，並提出房地產標的現況說明書影本為證
        。惟查︰
    １、該說明書第三項「是否有滲漏水情形」欄，第二點「浴室漏水、滲水部份」
        雖有勾載「是」，然第四點「其他漏水、滲水部份」則勾載「否」。而關於
        系爭房地滲漏水之情形，擔任被告售屋經紀人之馥群公司人員梁榮輝到院證
        稱︰「我是賣方李小姐（即被告）的經紀人︰︰我去現場看過，有簽專任委
        託契約，︰︰當時我有看見電視旁邊有油漆剝落的情形，我有問被告是地震
        還是滲漏水的關係，李小姐是說之前有滲水，︰︰」、「（還有提到其他滲
        漏水的問題？）沒有。電視旁滲水部份就是指公用廁所旁邊。說明書上第三
        點第二（即前述第三項第二點）所勾的部份即是指這個部份。」、「︰︰我
        當初去看簽委託契約時所看到的情形是指第一張照片︰︰」、「︰︰（原告
        ）第二次去看時還未簽約，當時傢具還在，主要是田先生帶他們去看的，我
        記得田先生有跟原告說過第一張照片漏水之部份，其他部份就沒有看到︰︰
        」、「被告有說明的就是這個部份（指前述電視旁部份），並無提到其他的
        部份」、「搬開後發現很多地方有漏水或壁癌的現象」、「李小姐未表示有
        漏水在四樓的問題」、「︰︰在說明書上有提到有糾紛（指與鄰人間）要告
        知」等語，並參酌原告所提出照片及證人梁榮輝所述系爭房屋各廳室情形，
        ，可知系爭房屋之滲漏水狀況，遍及房屋各廳室，包含客廳沙發後部、主臥
        室內衛浴外牆、臥室內傢具後部等多處，除前述證人梁榮輝所述電視旁之部
        份外，原有傢具遮蓋未見部份，尚有頗多滲漏、剝落之情形無訛。
    ２、再者，關於滲漏水與樓下住戶有所爭執之情形，樓下住戶尹真亦到庭證述︰
        「︰︰因為仲介公司來看房子，但漏水問題一直未解決，我才會寄存證信函
        ，寄存證信函前三、四年就有漏水問題了，李小姐的先生還有拿尺到我家梁
        過，直到八十九年暑假因為我們家漏水的問題很嚴重，幾乎是在滴水，原先
        是廚房，慢慢到客廳前面，我們對門三號四樓也開始在滴，我有跟李小姐說
        過，而她不承認︰︰後來從三號四樓的屋頂動工，之後我家也重新整理好，
        過了半年，我家廁所旁邊、主臥室、客廳、廚房的天花板有剝落的現象，主
        要是客廳樑的前面，就是以前漏的很嚴重的地方，之後我有跟李小姐他們說
        ，他說他知道了，後來我看到一些仲介公司的人來看房子，我覺得不對勁，
        我不想和新屋主發生糾紛，我就寄存證信函，第一封、第二封他都有收，我
        有申請調解但他沒有出席，他們沒有回存證信函。李小姐說他房屋賣了有跟
        新屋主說，新屋主住進來後馬上會修。後來原告有到我們家問我。」、「應
        該在九十年十月中旬之前我就有口頭通知他過，直到我看到有仲介公司我才
        寄存證信函。」等語，並提出其分別於九十年十月十五日、九十年十二月三
        日寄發予被告請求處理漏水問題之存證信函為憑，被告亦不爭執確有收受第
        一封存證信函之情，可見系爭房屋滲漏水問題頗為嚴重，且非單純，已與樓
        下住戶發生糾葛，此並為被告訂立系爭買賣契約前所明知，縱其非清楚知悉
        滲漏水之原因，惟其既已與鄰人間發生糾葛，依交易誠信原則，自有誠實告
        知之義務。
    ３、依上所述，自不足認定原告於訂立買賣契約時已清楚知悉上開瑕疵之程度，
        並與樓下住戶有所爭執之情，被告此部份抗辯要不足採。
  （三）被告復辯稱系爭房屋滲水部份，其於收受原告瑕疵通知一週後即已修復乙節
        ，雖提出照片十二張為證，惟為原告所否認。而該照片雖可見系爭房屋經清
        理及粉刷之外觀，然該照片並無拍攝之日期，再者，曾參與兩造協調漏水瑕
        疵事宜之馥群公司負責人蔣宗明則到庭證稱︰「他們協調兩次無結果。後來
        我有出面協調，就有聽到以兩萬五千元來解約。後來雙方對金額仍有爭議，
        所以並未談妥。在協調當時房子並未修繕，事後是否有修繕我就不瞭解了。
        最後一次我幫他們協調是在農曆年過年前。」、「︰︰我有跟李小姐說（即
        被告）過修復的問題，但李小姐說他房子賣了就是這個價錢。︰︰」、「李
        小姐說他賣的價錢就是這個價錢，也不可能減少價金也不可能修繕。」、「
        我要補充我的陳述是實在的，甚至在協調過程賣方還表示要請求賠償。」等
        語，可見被告於協調過程中，應無修復上開瑕疵之可能。況且，系爭房地滲
        漏水之範圍甚廣，且與樓下住戶發生糾葛，滲漏原因亦非明確，已如前述，
        亦難徒以外觀粉刷等表面處理之方式，即認已修復瑕疵，而被告又未舉證證
        明已於原告為解約意思表示前確實修復系爭瑕疵，其此部份辯解，即難憑採
        。
  （四）被告又辯謂︰系爭房屋浴室牆壁縱微有滲水現象，修復費用亦不過數萬元，
        縱屬瑕疵，解除契約顯失公平部份，按，買賣之標的物有瑕疵，而出賣人應
        負擔保之責者，依其情形，解除契約顯失公平者，買受人僅得請求減少價金
        。固為民法第三百五十九條但書所明定。然而，被告辯稱修復費用不過數萬
        元云云，並未舉證以實其說，已難採信。況且，以台灣地區之生活經驗而言
        ，房屋滲漏水或所謂壁癌現象，原因紛擾，修復不易，經常引致居住者之困
        擾，必然影響居家品質及鄰戶之權益，顯然減少買賣標的房屋通常或預定之
        效用，亦減少其價值，自屬標的物之瑕疵。而本件系爭房屋滲漏水之範圍甚
        廣，且嚴重致與樓下住戶發生糾葛，顯非單純浴室牆壁微有滲水現象可言。
        綜酌本件瑕疵之嚴重程度、原告迅速發現並立即通知被告、僅部份履行之程
        度，以及被告未究明瑕疵詳情及與樓下住戶之糾葛，率爾售屋，致招紛擾等
        情，堪認本件原告主張解除契約，並無顯失公平之情事，被告此部份辯解亦
        不足採。
  （五）按，「物之出賣人對於買受人，應擔保其物依第三百七十三條之規定危險移
        轉於買受人時無滅失或減少其價值之瑕疵，亦無滅失或減少其通常效用或契
        約預定效用之瑕疵。但減少之程度，無關重要者，不得視為瑕疵。」，民法
        第三百五十四條第一項定有明文。綜據上述，系爭房地於應交付占有之時，
        有嚴重滲漏水並引致與鄰人住戶發生糾葛之重大瑕疵，被告應負瑕疵擔保責
        任，原告自得據以解除買賣契約。而原告已於九十一年一月二十一日以存證
        信函向被告為解除契約之意思表示，被告於同年二月一日收受，有原告所提
        出被告不爭執之存證信函及回執影本在卷可憑，系爭房地買賣契約，自因原
        告依法解除而不存。
  （六）至於原告所主張屋頂上堆置雜物部份，乃出賣人應予清除騰空之範疇，尚難
        認定確屬物之瑕疵。另原告主張被告上開堆置雜物，並造成該棟樓房排水管
        嚴重堵塞倒灌回室內乙節，則未舉證以明，此部份自難憑採，惟此尚不影響
        原告前述之權利，附此敘明。
  五、按，契約解除時，當事人雙方回復原狀之義務，除法律另有規定或契約另有訂
      定外，由他方所受領之給付物，應返還之；受領之給付為金錢者，應附加自受
      領時起之利息償還之。民法第二百五十九條第一款、第二款定有明文。兩造間
      就系爭房地之買賣契約，既經原告依法解除，從而，原告本於上開法律規定，
      請求被告返還已給付之價金八十五萬元，及自九十一年二月一日（即被告收受
      原告解除買賣契約之存證信函之日）起，按年週年利率百分之五計算之利息，
      洵有理由，應予准許。
  六、兩造分別陳明願供擔保，請准宣告假執行或免為假執行，經核，均無不合，爰
      分別酌定相當擔保金額准許之。
乙、反訴部份︰
  一、反訴原告主張反訴被告於九十年十一月間與伊簽訂買賣契約，購買系爭房地，
      約定價款四百六十五萬元，反訴被告已交付第二期款計八十五萬元，伊並已將
      系爭房地所有權辦移轉登記予反訴被告，嗣反訴被告砌詞牆壁、屋頂滲水等理
      由，拒絕繼續履行契約，其應負遲延責任，經伊限期催告無效（九十一年二月
      七日發函），伊乃去函解除契約（九十一年三月十二日發函），爰依民法第二
      百五十九條第一款規定，訴請反訴被告回復原狀，聲明求為判決如反訴聲明所
      示等語。
  二、反訴告則辯謂︰系爭房地具有前述嚴重之瑕疵，且反訴原告故意不告知，反訴
      被告先於九十一年一月十四日去函要求修繕瑕疵、騰空並點交，反訴原告置之
      不理，反訴被告再於同年月二十一日具函解除買賣契約，反訴原告事後主張解
      除契約，應不合法等語。
  三、反訴原告主張反訴被告於九十年十一月間與反訴原告簽訂買賣契約，購買系爭
      房地，約定價款四百六十五萬元，反訴被告已交付第二期款計八十五萬元，反
      訴原告並已將系爭房地所有權辦移轉登記予反訴被告，其餘款項即未給付之事
      實，業據其提出買賣契約書影本、土地及建物謄本為證，且為反訴被告所不爭
      執，反訴原告此部份主張自堪信為真正。
  四、反訴原告復主張反訴被告拒絕繼續履行契約，應負遲延責任，其限期催告履行
      無效，乃去函解除契約等情，並提出存證信函影本為憑，反訴被告雖不爭執有
      收受反訴原告催告及解除契約意思表示之存證信函之事實，惟以前詞置辯。經
      核，本件系爭房地有嚴重滲漏水並引致與鄰人住戶發生糾葛之重大瑕疵，反訴
      原告應負瑕疵擔保責任，反訴被告已於九十一年一月十四日去函要求反訴原告
      修繕瑕疵，已如前述，反訴原告主張反訴被告應負價金給付遲延責任乙節，尚
      難憑採。而反訴被告再於九十一年一月二十一日以存證信函向反訴原告為解除
      契約之意思表示，反訴原告於同年二月一日收受，系爭房地買賣契約，已因反
      訴被告依法解除而不存，亦如前述，反訴原告其後再主張解除買賣契約，自屬
      無據。
  五、反訴原告主張反訴被告給付遲延而解除契約，雖屬無據，惟系爭買賣契約既經
      反訴被告依法解除，反訴原告就其所受領之給付部份，亦有回復原狀之義務，
      從而，反訴原告依民法第二百五十九條第一款規定，請求反訴被告辦理系爭房
      地所有權移轉登記，亦有理由，應予准許。
  六、關於反訴部份，反訴被告雖為敗訴之一造，惟按其訴訟程度，反訴被告之訴訟
      行尚屬防衛權利相當之行為，就此部份之訴訟費用，爰依民事訴訟法第八十一
      條第二款規定，酌定由勝訴之反訴原告負擔其二分之一，如主文第五項所示。
丙、本件事證已明，兩造其餘攻擊防禦方法，於判決結果不生影響，爰不一一詳予論
    述，附此敘明。
丁、據上論結，本件原告之訴及反訴原告之訴均為有理由，依民事訴訟法第七十八條
    、第八十一條第二款、第三百九十條第二項、第三百九十二條，判決如主文。
中　　　華　　　民　　　國　　九十一　　年　　　八　　　月　　 二十 　　日
                                        臺灣士林地方法院民事第二庭
~B法　　　官　施月燿
右為正本係照原本作成。
如對本判決上訴須於判決送達後廿日內向本院提出上訴狀。
中　　　華　　　民　　　國　　九十一　　年　　　八　　　月　二十九  　　日
~B法院書記官　謝文傑
